臺灣高等法院高雄分院民事裁定
111年度抗字第209號
抗  告  人  嘉聯資產管理有限公司

法定代理人  梁家源  

相  對  人  陳美絨  
            朱宏興兼朱瑞安之繼承人

上列抗告人因與相對人間聲明異議事件，對於中華民國111年6月
2日臺灣屏東地方法院111年度執事聲字第21號所為裁定提起抗告
，本院裁定如下：
    主    文
抗告駁回。
抗告費用由抗告人負擔。
    理     由
一、抗告人異議及抗告意旨略以：抗告人前持107年度司執字第3
    8992號債權憑證（下稱系爭執行名義）向原法院聲請扣押相
    對人對第三人朱蔆興企業有限公司（下稱朱蔆興公司）之出
    資額債權（下稱系爭出資額），由原法院以111年度司執字
    第10646號清償債務事件（下稱系爭執行事件）受理。嗣原
    法院於民國111年2月25日對朱蔆興公司核發扣押出資額命令
    （下稱系爭扣押命令），朱蔆興公司於法定期間內聲明異議
    ，否認相對人對其有出資額存在，然其所提聲明異議狀，負
    責人印章仍為朱宏興用印，顯見朱宏興仍持有朱蔆興公司之
    出資額，而朱宏興、陳美絨為夫妻關係，朱宏興協助掩飾陳
    美絨所持有出資額亦屬常理，單以形式審查結果即足徵朱蔆
    興公司異議內容明顯與現況不符，原法院宜依強制執行法第
    19條第2項、第20條第1項規定職權進行調查，然原法院司法
    事務官逕以此屬實體上權利義務之爭執為由，命抗告人依強
    制執行法第120條規定起訴，經抗告人異議後，原裁定仍予
    駁回，實有違誤，爰請求廢棄原裁定等語。 
二、按有限公司之股東於繳納出資額後，出資股東對公司雖有股
    權存在，而得行使股東之權利，惟其出資係屬其享有之財產
    權，不能認係強制執行法第115條第1項所謂債務人對於第三
    人之金錢債權，而應屬同法第117條之其他財產權。故對於
    有限公司股東出資額之執行，不得依強制執行法第115條第1
    項之規定，發扣押命令、禁止出資股東收取或為其他處分或
    禁止公司向出資股東清償，而應依同法第117條準用同法第1
    15條規定，禁止債務人處分其權利並應囑託公司禁止債務人
    處分（最高法院87年度台上字第277號判決意旨參照）。又
    第三人不承認債務人之債權或其他財產權之存在，或於數額
    有爭議或有其他得對抗債務人請求之事由時，應於接受執行
    法院命令後10日內，提出書狀，向執行法院聲明異議；第三
    人依前條第1項規定聲明異議者，執行法院應通知債權人；
    債權人對於第三人之聲明異議認為不實時，得於收受前項通
    知後10日內向管轄法院提起訴訟，並應向執行法院為起訴之
    證明及將訴訟告知債務人；債權人未於前項規定期間內為起
    訴之證明者，執行法院得依第三人之聲請，撤銷所發執行命
    令，強制執行第119條第1項及第120條另有明文。準此可知
    ，執行法院依債權人之聲請，就債務人對於第三人之債權為
    執行，對於該債權是否存在及其數額等實體上之問題，無庸
    調查，倘第三人收受扣押命令後，不承認債務人之債權存在
    而聲明異議時，執行法院就其異議事由實在與否，並無實體
    調查認定之權，而應循強制執行法第119條、第120條規定之
    程序處理之。蓋執行法院就債務人對第三人權利存在與否之
    此項實體爭執，不僅不為實體之審查，且依法亦無實體之審
    查權。
三、經查：
　㈠抗告人前執系爭執行名義，就朱宏興、陳美絨所有系爭出資
    額，於本金新臺幣（下同）10,666,291元及其利息、違約金
    範圍內聲請強制執行，經原法院以系爭扣押命令禁止相對人
    及朱蔆興公司移轉出資額或為其他處分，朱蔆興公司具狀聲
    明異議，否認相對人尚有出資額存在，原法院即依強制執行
    法第120條規定，通知抗告人如認朱蔆興公司聲明異議不實
    ，得於10日內提起訴訟，並向原法院為起訴之證明，抗告人
    乃提出異議，請求續行扣押系爭出資額等情，業經本核閱系
    爭執行卷宗查明屬實。
  ㈡抗告人固以相對人業已登記為朱蔆興公司董事及股東，並分
    別持有出資額50萬元，朱蔆興公司即不得為相反之主張對抗
    第三人，否則我國公司登記制度將形同虛設云云。然執行法
    院依債權人之聲請，就債務人對第三人之債權發扣押命令前
    ，並毋庸對該債權存在與否及其數額等實體上問題為調查，
    因此常需藉第三人於扣押命令後，對該債權之存否及其數額
    為陳述或聲明後，資以決定後續是否應為換價之行為或是應
    採取何執行程序及方法。而第三人之陳述或聲明異議倘有不
    實，因執行法院依法並無實體之審查權，故執行法院不得為
    調查債務人對第三人債權之存否而訊問債務人或第三人。故
    縱朱蔆興公司前開聲明異議，有抗告人所指違反公司法第12
    條規定之情狀，執行法院因無實體調查認定之權，亦僅能依
    強制執行法第120條規定將朱蔆興公司之聲明異議通知抗告
    人，俾由抗告人自行決定是否對其提起訴訟以謀解決。原法
    院依強制執行法第120條第1項規定，通知抗告人依強制執行
    法第119條、120條規定提起訴訟，於法自屬有據，抗告人請
    求仍應逕向朱蔆興公司為強制執行，並無可採。　
四、綜上所述，原法院司法事務官以抗告人如認朱蔆興公司聲明
    異議不實，應另依強制執行法第119條、第120條規定辦理為
    由，駁回抗告人所提異議，並無不合；原法院維持司法事務
    官之裁定，駁回抗告人之異議，理由雖有不同，但結論仍應
    予維持。抗告意旨指摘原裁定不當，求為廢棄，為無理由，
    應予駁回。　　　
中　　華　　民　　國　　111 　年　　7 　　月　　29　　日
                    民事第五庭    
                        審判長法  官 蘇姿月
                              法  官 郭宜芳
                              法  官 謝雨真
以上正本證明與原本無異。
如不服本裁定應於送達後10日內向本院提出再抗告狀（須按他造
當事人之人數附繕本），並繳納再抗告費新臺幣1,000元。　　
　　
中　　華　　民　　國　　111 　年　　7 　　月　　29　　日
　　　　　　　　　　　　　　　書記官 陳勃諺